臺灣高等法院高雄分院刑事判決　　　　　　　　九十三年度上更(一)字第一五八號
　　上　訴　人
　　即　被　告　甲○○
　　指定辯護人　本院公設辯護人李佩娟
右上訴人因違反槍砲彈藥刀械管制條例案件，不服臺灣屏東地方法院八十九年度訴字
第三七三號中華民國九十年三月八日第一審判決（起訴案號：臺灣屏東地方法院檢察
署八十九年度偵字第六八號、第三四○一號；併辦案號：台灣高雄地方法院檢察署八
十九年度偵字第一九二○七號、八十九年度偵字第一六八一一號），提起上訴，判決
後，經最高法院第一次發回更審，本院判決如左：
    主  文
原判決撤銷。
甲○○連續未經許可，寄藏手槍，累犯，處有期徒刑柒年，併科罰金新台幣拾萬元。
罰金部分如易服勞役，以新臺幣玖佰元即銀元參佰元折算壹日。扣押如附表所示之槍
彈均沒收。
    事  實
一、甲○○於民國（下同）八十七年間因偽造文書案件經判處有期徒刑五月，於八十
    八年七月八日執行完畢，詎其仍不知悔改，基於概括之犯意，未經許可，連續於
    （一）緣俞文雄（業經台灣屏東地方法院判決免刑）於民國（下同）八十八年十
    月二十三日，在高雄縣鳳山市○○路九十九之二號一樓之四，因遭朱世昌持制式
    手槍開槍擊傷，嗣拾獲該手槍後，俞文雄即未經許可，無故持有前開以色列ＩＭ
    Ｉ廠制ＪＥＲＩＣＨＯ９４１ＦＢＬ型口徑９ｍｍ之具殺傷力制式半自動手槍一
    枝（槍枝管制編號0000000000）及供上述手槍用具殺傷力９ｍｍ口徑
    制式子彈三顆（鑑定時試射三顆），嗣於八十八年十一月初某日，俞文雄持前開
    手槍及子彈至高雄市○○○路三十六號三樓之七甲○○住處，交與甲○○保管上
    揭槍彈，甲○○即將上揭槍彈寄藏在高雄市○○區○○街一九○巷七之二號三樓
    住處內。嗣於八十八年十二月十七日俞文雄因違反毒品危害防制條例案件在屏東
    縣枋寮鄉○○村○○路二一○號為警查獲，經警發覺其腳踝受有槍傷，俞文雄乃
    主動向警據實供述上揭槍彈之去向，警方乃循線並由甲○○攜同至高雄市○○區
    ○○街一九○巷七之二號三樓內查扣得上揭槍彈。（二）於八十八年底，甲○○
    受柯智淵之委託，允之代為保管德國ＳＩＧＳＡＵＥＲ廠制式九○半自動手槍壹
    枝（槍枝管制編號0000000000）及９ｍｍ制式手槍子彈四顆、仿ＢＥ
    ＲＥＴＴＡ廠半自動手槍製造之金屬玩具手槍一枝（含彈匣二個、槍枝管制編號
    0000000000），及供上述手槍使用之制式三八○子彈四顆（鑑定時拆
    解一顆）、改造具殺傷力子彈二顆（試射時已擊發。另未具殺傷力子彈三顆、玩
    具金屬空彈殼四顆），甲○○即將上揭槍彈寄藏在高雄市○○區○○街二一號五
    樓之二，並於八十九年農曆年間，將上揭九○手槍槍彈交由陳信文持有（另由台
    灣高雄地方法院審理），嗣於八十九年六月二十六日一時三十分，由陳信文帶同
    警方至高雄縣杉林鄉○○村○○路一○一號後面水溝邊查獲由落葉所遮蓋之上揭
    九○手槍槍彈，次於八十九年八月二十六日一時三十分，由甲○○帶同警方至高
    雄市○○區○○街二十一號五樓之二查獲上揭ＢＥＲＥＴＴＡ廠手槍槍彈等物，
    併均扣押之。
二、案經高雄市政府警察局苓雅分局報請台灣屏東地方法院檢察署檢察官偵查起訴及
    高雄市政府警察局移送台灣高雄地方法院檢察署檢察官移送併辦。
    理  由
一、訊據上訴人即被告甲○○（下稱被告）固供承被查獲槍、彈之事實，惟矢口否認
    上揭犯行，辯稱：伊不知道就事實欄一編號（一）部分俞文雄上揭手提袋內裝有
    上揭槍彈；就事實欄一編號（二）部分，陳信文係挾怨報復，且伊不知柯智淵寄
    放之包包內有槍彈；扣案之槍、彈亦均非被告所有云云。惟查：
（一）就事實欄一編號（一）之事實，業據俞文雄於原審供陳在卷，並於原審審理中
      供稱：伊拿槍給甲○○並未以袋子包裝等語（見原審卷第一三一頁背面）。就
      事實欄一編號（二）之事實，業據被告甲○○於警、偵訊中坦承不諱，核與陳
      信文於偵查及原審審理中所述情節大致相符（詳參台灣高雄地方法院檢察署八
      十九年度偵字第一四三二○號卷、台灣高雄地方法院八十九年訴字第二○一五
      號卷），又證人張越群即查獲事實欄一編號（二）部分九○手槍槍彈之員警於
      原審亦證稱：「他（甲○○）很配合的說他那邊還有受朋友寄藏一把槍」等語
      ，且衡諸被告寄藏之槍枝計有三枝，其空言辯稱不知所受託保管之物為何顯不
      足採。
（二）又就事實欄一編號（一）部分並有手槍一枝及子彈三發扣案可佐，上開扣案槍
      、彈經送請內政部警政署刑事警察局鑑定結果，認定：送鑑制式九○口徑手槍
      壹枝（槍枝管制編號0000000000），認係以色列ＩＭＩ廠製ＪＥＲ
      ＩＣＨＯ９４１ＦＢＬ型口徑９ｍｍ之制式半自動手槍，槍管內具六條右旋來
      復線，機械性能良好，認具殺傷力，送鑑制式子彈三顆（試射三顆），認均係
      制式口徑９ｍｍ子彈均具殺傷力，此有內政部警政署刑事警察局八十八年十二
      月三十一日刑鑑字第一四○五四四號鑑驗通知書一紙附卷可按（見八十九年度
      偵字第六八號卷第十九頁）。就事實欄一編號（二）部分並有西德製九○手槍
      手槍一枝及子彈四顆、仿貝瑞塔手槍一枝（含彈匣二個）及供該手槍使用之制
      式三八○子彈四顆、改造子彈五顆（其中具殺傷力子彈一顆及未具殺傷力子彈
      一顆、不能證明有殺傷力之子彈三顆）及玩具金屬空彈殼四顆，甲○○即將上
      揭槍彈寄藏在高雄市○○區○○街二一號五樓之二，上開扣案槍、彈經送請內
      政部警政署刑事警察局鑑定結果，認定：送鑑制式九○手槍一枝（槍枝管制編
      號0000000000），認係德國ＳＩＧＳＡＵＥＲ廠Ｐ２２８型口徑９
      ｍｍ之制式半自動手槍，槍管內具六條右旋來復線，機械性能良好，認具殺傷
      力，送鑑制式子彈四顆，認均係制式口徑９ｍｍ制式手槍子彈，均認具殺傷力
      ；送鑑仿貝瑞塔手槍一枝（含彈匣二個、槍枝管制編號0000000000
      ），認係仿ＢＥＲＥＴＴＡ廠半自動手槍製造之金屬玩具手槍換裝土造金屬槍
      管改造而成，機械性能良好，認具殺傷力，送鑑制式三八○子彈四顆（鑑定時
      拆解一顆），認均係制式口徑○點三八吋半自動手槍子彈，認均具殺傷力，送
      鑑改造子彈五顆，其中二顆可擊發認具傷殺力，三顆無法擊發，認不具殺傷力
      ，另送鑑定之四顆係玩具槍金屬空彈殼，此有內政部警政署刑事警察局八十九
      年七月十三日刑鑑字第八三五九○號、八十九年九月十三日刑鑑字第一三一三
      三九號等鑑驗通知書、八九刑鑑字第二○○三七四號函各一紙附卷可按（見影
      印八十九年度偵字第一四三二○號卷第十一頁、原審卷第七十八頁、第一四五
      頁）。
（三）綜上所述，被告所辯係卸責之詞，不足採信，其犯行堪以認定。
二、核被告甲○○所為，係犯槍砲彈藥刀械管制條例第七條第四項之未經許可寄藏手
    槍罪、同條例第十一條第四項未經許可寄藏可發射子彈具殺傷力之改造槍枝罪、
    同條例第十二條第四項之未經許可寄藏子彈罪。被告未經許可受人委託代為保管
    並寄藏槍枝及子彈，其保管之本身所為之「持有」，既係「寄藏」之當然結果，
    法律上自宜僅就「寄藏」行為為包括之評價，自不應另就「持有」再予以論罪，
    公訴人認被告未經許可保管前述槍枝部分犯行，係犯同條例第七條第四項之未經
    許可持有手槍罪，尚有未洽；惟被告此部分所犯法條與起訴法條均為該條例第七
    條第四項，自無變更起訴法條之問題。被告前後兩次寄藏槍枝及兩次寄藏子彈之
    犯行，其所犯各罪犯行，均時間緊接，觸犯基本構成要件相同之罪名，顯係各基
    於概括犯意為之，應各依連續犯規定論以一罪並加重其刑。又被告就事實欄一編
    號（二）以一寄藏行為犯槍砲彈藥刀械管制條例第七條第四項及同條例第十一條
    第四項之罪，為想像競合犯。又被告同時寄藏手槍及子彈，為一行為觸犯二種罪
    名，均應依刑法第五十五條想像競合犯之規定，從一重論以連續未經許可寄藏手
    槍罪處斷。又就事實欄一編號（二）部分與已起訴之部分事實欄一編號（一）部
    分有連續之裁判上一罪關係，為起訴效力所及且經檢察官移送併辦，本院自應併
    予審判。被告甲○○於八十七年間因偽造文書案件經判處有期徒刑五月，於八十
    八年七月八日執行完畢，此有台灣屏東地方法院檢察署刑案資料查註紀錄表在卷
    可按，其於五年之內再犯有期徒刑以上刑之本罪，為累犯，應依法加重其刑。又
    槍砲彈藥刀械管制條例雖分別於八十九年七月五日、九十年十一月十四日修正公
    布，但被告所犯上開罪刑，並未變更，自無比較新舊法之問題。
三、原審論處被告罪刑，固非無見；惟查：（一）事實欄一編號（一）部分扣案之送
    鑑制式子彈三顆，鑑定時均已試射，事實欄一編號（二）部分制式三八○子彈其
    中一顆，鑑定時已拆解，具有殺傷力之改造子彈二顆，因鑑定試射已擊發，上開
    因鑑定試射、拆解之子彈，已擊發、拆解而不存在，原審併予宣告沒收，即有未
    當；（二）被告未經許可受人委託代為保管並寄藏槍枝及子彈，其保管之本身所
    為之「持有」，既係「寄藏」之當然結果，法律上自宜僅就「寄藏」行為為包括
    之評價，自不應另就「持有」再予以論罪，公訴人認被告未經許可保管前述槍枝
    部分犯行，係犯同條例第七條第四項之未經許可持有手槍罪，被告此部分所犯法
    條與起訴法條均為該條例第七條第四項，有如前述，並無變更起訴法條之問題，
    原審變更起訴法條，亦有未洽。被告上訴意旨否認犯罪，雖不足取，但原判決既
    有上開可議之處，仍無可維持，應將原判決撤銷改判。審酌被告之素行、犯罪之
    目的、手段、所寄藏槍彈之數量對社會治安危害甚鉅，及其犯罪後之態度等一切
    情狀，仍如原審量處有期徒刑七年，併科罰金新台幣十萬元，罰金部分並諭知易
    服勞役之折算標準。另以扣案手槍三枝（槍枝管制編號0000000000）
    （槍枝管制編號0000000000）（槍枝管制編號0000000000
    ，含彈匣二個）及制式９ｍｍ子彈四顆、制式三八○子彈三顆，均係違禁物，應
    依刑法第三十八條第一項第一款規定宣告沒收；至於事實欄一編號（一）部分，
    扣案之送鑑制式子彈三顆，鑑定時均因試射已擊發，事實欄一編號（二）部分，
    制式三八○子彈其中一顆，鑑定時已拆解，改造之具有殺傷力之子彈二顆，鑑定
    時因試射已擊發，此部分因鑑定試射擊發、拆解之子彈均已不存在，又改造未具
    殺傷力子彈三顆，暨玩具槍金屬空彈殼四顆，均非違禁物，故均不予宣告沒收。
據上論結，應依刑事訴訟法第三百六十九條第一項前段、第三百六十四條、第二百九
十九條第一項前段，槍砲彈藥刀械管條例第七條第四項、第十一條第四項、第十二條
第四項，刑法第十一條、第五十六條、第五十五條、第四十七條、第四十二條第二項
、第三十八條第一項第一款，現行法規所定貨幣折算新台幣條例第二條，罰金罰鍰提
高標準條例第二條，判決如主文。
本案經檢察官郭振昌到庭執行職務。
中      華      民      國    九十三    年      七      月     十五     日
                              臺灣高等法院高雄分院刑事第五庭
                                  審判長法官  曾永宗
                                        法官  陳明富
                                        法官  邱永貴
右正本證明與原本無異。
如不服本判決應於收受本判決後十日內向本院提出上訴書狀，其未述上訴理由者，
並得於提起上訴後十日內向本院補提理由書狀（均須按他造當事人之人數附繕本)「
切勿逕送上級法院」。
                                      書記官  梁雅華
中    華    民    國      九十三      年      七      月     十六   日
附錄：本判決論罪科刑法條：
槍砲彈藥刀械管制條例第七條第四項
未經許可，持有、寄藏或意圖販賣而陳列第一項所列槍砲、彈藥者，處五年以上有期
徒刑，併科新台幣一千萬元以下罰金。
槍砲彈藥刀械管制條例第十一條第四項
未經許可，持有、寄藏或意圖販賣而陳列第一項所列槍砲者，處一年以上七年以下有
期徒刑，併科新臺幣七百萬元以下罰金。
槍砲彈藥刀械管制條例第十二條第四項
未經許可，持有、寄藏或意圖販賣而陳列子彈者，處五年以下有期徒刑，併科新臺幣
三百萬元以下罰金。
附表：
扣押之手槍參枝（槍枝管制編號0000000000）（槍枝管制編號00000
00000）（槍枝管制編號0000000000，含彈匣二個）及制式９ｍｍ子
彈肆顆、制式三八○子彈參顆。
